臺北高等行政法院判決
　　　　　　　　　　　　　　　92年度訴字第04147號
　　　　　　　　　　　　　　　.
原　　　告　桃園汽車客運股份有限公司
代　表　人　甲○○
訴訟代理人　陳建宏（會計師）
　　　　　　羅嘉希律師
上　一　人
複　代理人　吳敬恆律師
被　　　告　桃園縣政府稅捐稽徵處　設桃園縣桃園市○○路○段179號
　　 　　　（原桃園縣稅捐稽徵處） 段179號
代　表　人　乙○○(處長)　　.
訴訟代理人　丙○○　　　　　　.
上列當事人間因地價稅事件，原告不服桃園縣政府中華民國92年
7月9日府法訴字第0920033635號訴願決定，提起行政訴訟。本院
判決如下：
　　主  文
原告之訴駁回。
訴訟費用由原告負擔。
　　事  實
一、事實概要：原告所有坐落桃園市○○段武陵小段78-2（下稱
    系爭土地1）、79（下稱系爭土地2）、79-2（下稱系爭土地
    3）、79-3（下稱系爭土地4）地號等4筆土地宗地面積計1,0
    57平方公尺，原按工業用地稅率課徵地價稅，被告以除系
    爭土地1面積97平方公尺中計3平方公尺為道路用地，依法予
    以免徵地價稅外，其餘系爭4筆土地面積計1,054平方公尺皆
    屬商業區土地，亦未供工廠使用，核無土地稅法第18條規定
    之適用；另同小段88地號土地（下稱系爭土地5）原免徵地
    價稅，嗣經被告查得該筆土地為商業區土地且已自80年起變
    更為建築使用，被告遂依土地稅法第14條及稅捐稽徵法第21
    條規定補徵系爭5筆土地民國（下同）85年至89年地價稅新
    台幣（下同）計21,623,9 10元，原告不服，申請復查，遭
    被告91年12月16日桃稅法字第90143477號復查決定（下稱原
    處分）維持原核定，原告仍不服，提起訴願，嗣經桃園縣政
    府訴願決定駁回，遂提起本件行政訴訟。
二、兩造聲明：
　(一)原告聲明求為判決：
    1.訴願決定及原處分均撤銷。
    2.訴訟費用由被告負擔。
　(二)被告聲明求為判決：如主文所示。
三、兩造之爭點：
    系爭土地1至4是否有依法得按工業用地稅率課徵地價稅之原
    因及事實？系爭土地5是否有依法免徵地價稅之原因及事實
    ？如為否定，稽徵機關是否得於核課期間內補徵地價稅？本
    件有無信賴保護原則之適用？
　(一)原告主張之理由：
    1.有關本件重要事實：
      (1)原告自40年12月20日購入系爭土地1至4後，依法申請地
        價稅減免，歷年來被告亦均依土地稅法第18條第1項所
        規定之優惠稅率核課前開土地之地價稅，期間已逾數十
        年。此一事實為被告在歷次復查及訴願程序中所不爭執
        ，其為事實自可堪認定。又上開土地自購入後即僅供作
        為公共客運運輸車輛之停靠、調度、迴車、旅客候車及
        上下車等用途，換言之，上開土地係用作汽車客運業工
        業之車站用地。
      (2)原告自40年12月20日購入系爭土地5後，歷年來被告均
        依土地稅法第6條及土地稅減免規則第8條第1項第7款之
        規定免徵地價稅，期間已逾數十年。此一事實為被告在
        歷次復查及訴願程序中所不爭執，其為事實自可堪認定
        。又前開土地自購入後即僅供作為公共客運運輸車輛之
        停靠、調度、迴車及上下車等道路用地用途，換言之，
        系爭土地5係用作汽車客運業之車站道路用地。
    2.土地稅法第18條第1項所欲給予優惠稅率計徵地價稅之土
      地，應指供性質上為工業、礦業、私立公園、寺廟、加油
      站、停車場等「事業」所直接使用之土地而言：按「供左
      列事業直接使用之土地，按千分之十計徵地價稅。˙˙˙
      一、工業用地、礦業用地。二、私立公園、動物園、體育
      場所用地。三、寺廟、教堂用地、政府指定之名勝古蹟用
      地。四、經主管機關核准設置之加油站及依都市計畫法規
      定設置之供公眾使用之停車場用地。˙˙˙」。由前開土
      地稅法第18條第1項之本文觀之，其各款所規定之土地應
      以所據以使用之「事業」性質作為區分標準，亦即其各款
      所規定者為供性質上為工業、礦業、私立公園、寺廟、加
      油站、停車場等「事業」所直接使用之土地，皆得依該條
      規定之優惠稅率計徵地價稅，而非以土地所在地區是否被
      編定為工業區或商業區等土地分區使用為標準，亦與土地
      登記之地目為何無關。換言之，該條第1項所欲給予優惠
      稅率待遇之土地，其重點在於供該條項各款特定「事業」
      所直接使用之土地。
    3.原告對關於系爭土地1至4之主張：
      (1)根據被告數十年來對系爭土地1至4以土地稅法第18條特
        別稅率計徵地價稅之事實觀之，被告係認定原告所營之
        汽車客運業屬土地稅法第18條所稱之工業：
        原告於系爭土地1至4上經營汽車客運業數十年乃為一
          客觀之事實，被告就系爭土地1至4地價稅之徵收，數
          十年來皆依土地稅法第18條特別稅率計徵地價稅，吾
          人可知，被告就關於系爭土地1至4地價稅徵收一事，
          其適用法律之結果為依土地稅法第18條特別稅率加以
          計徵。今被告於經過數十年後以90桃稅財字第90016-
          014號函通知原告應補繳地價稅，並根據原處分所列
          之理由，其係依稅捐稽徵法第21條之規定對原告補徵
          地價稅。原告認地價稅係屬底冊稅，被告就有關上開
          土地地價稅徵收一事，數十年來被告於適用法律之結
          果皆為以土地稅法第18條特別稅率計徵之，雖地價稅
          之核課期間為5年，惟按「查稅捐稽徵法第21條第2項
          所稱另發現應徵之稅捐，係以發現原核課稅捐資料所
          無之新資料，且該新資料足以認定應補徵稅捐者，始
          足當之。若稅捐稽徵機關就原核課稅捐資料，適用法
          規錯誤，既無新資料，即無所謂另發現應徵之稅捐。
          」有最高行政法院（89年7月1日改制前為行政法院）
          81年度判字第1765號判決可資參照。且所謂「經另發
          現應徵之稅捐者」應指就納稅構成要件事實，稽徵機
          關事後才發現應補稅之新事實而言，而所謂「新事實
          」係指在作成行政處分之後，另行發生與原處分原因
          不同之事實而言（司法院26年院字第1629號解釋參照
          ）。除如前所述，土地稅法第18條規範之重點為：以
          土地是否供該條第1項各款所列之事業直接使用，而
          非以土地所在地區是否被編定為工業區或商業區等土
          地分區使用為標準，亦與土地登記之地目為何無關外
          ；系爭土地1至4，如被告所言，係於61年1月20日即
          已發布實施為商業區，此為於前開期日後即已存在之
          客觀事實，並非發生在本件被告於85年當初以特別稅
          率核課系爭土地1至4地價稅後所另行發生之事實，是
          以，本件被告自不得依稅捐稽徵法第21條之規定對原
          告補徵該土地之地價稅。
        有關系爭土地1至4之使用情形，直至88年11月10日改
          建大樓前為止，皆用作為公共客運運輸車輛之停靠、
          調度、迴車、旅客候車及上下車等用途，被告於前開
          改建日之前就系爭土地1至4皆以適用土地稅法第18條
          特別稅率計徵地價稅，由於原告就該土地之使用至前
          開改建日前皆未有所變更，且其是否為商業區土地、
          是否供工廠使用等情事，自應與判斷其得否根據土地
          稅法第18條適用特別稅率無關。
        原告爭執之重點為：系爭土地1至4已依土地稅法第18
          條特別稅率計徵地價稅逾數十年，此為不爭之事實，
          若本件有關系爭土地1至4真如被告所稱不得適用土地
          稅法第18條特別稅率課徵地價稅，此應為被告就系爭
          甲土地地價稅之徵收適用法規錯誤。
      (2)今原處分及訴願決定均謂系爭土地1至4屬商業區土地，
        亦未供工廠使用，因此情違反財政部83年3月9日台財稅
        第830074252號函釋，而作成不利於原告之決定。然如
        前所述，土地稅法第18條第1項所規定之重點為：其各
        款所規定之土地應以所據以使用之事業性質作為區分標
        準，若符合各款規定之「事業」所直接使用之土地，即
        得依該條所訂之特別稅率計徵地價稅，而應與系爭甲土
        地所在地區依區域計畫法或都市計畫法之使用分區為工
        業區或商業區無關。又被告及原訴願機關既引用財政部
        83 年3月9日台財稅第830074252號函釋為據判斷本案，
        被告及原訴願決定機關指摘系爭1至4土地「亦未供工廠
        使用」一事與前開函釋意旨無涉，其理由自有矛盾之處
        。
      (3)退步言，按公法上之信賴保護原則，行政官署對其已為
        之行政行為發覺有誤者，雖得自動更正或撤銷原處分，
        除非當事人以詐術或不正當方法致使行政機關陷於錯誤
        ，否則必須於不損害當事人正當權利或利益下始得為之
        。被告就課徵系爭土地1至4地價稅如屬有誤，亦係其適
        用法規錯誤所致，今原告信賴被告就系爭土地1至4地價
        稅依法減免之受益處分，並作為安排其經濟生活之依據
        ，若系爭土地1至4須按一般土地稅率課徵地價稅，原告
        用作汽車客運業用途即不符經濟效益，準此，原優惠稅
        率計徵地價稅處分就原告而言有信賴利益存在，且原告
        並無行政程序法第119條所指信賴不值得保護之情形，
        原處分逕行發單補徵系爭土地1至4地價稅，顯然有違行
        政程序法第8條有關信賴保護之規定。
    4.原告對關於系爭土地5之主張：
      (1)由於系爭土地5於85年至89年度之地價稅均由被告核定
        免徵，被告於90年以90桃稅財字第90007868號函之處分
        將系爭土地5改課地價稅，其法律上之依據，依原處分
        及訴願決定之理由為稅捐稽徵法第21條。
      (2)有關系爭土地5自購入後係作為汽車客運車站迴車之道
        路使用，並未有所改變，若如原處分及訴願決定所稱系
        爭土地5作為汽車客運車站迴車之道路使用並不符合土
        地稅減免規則第8條之規定，則被告原核定系爭土地5免
        徵地價稅之處分即為適用法規錯誤，且如原訴願決定所
        稱有關系爭土地5自80年起變更為建築使用之事實係自
        該年度起即已客觀存在，準此，根據前開最高行政法院
        81年度判字第1765號判決意旨，被告即不得以因其適用
        法規錯誤，及系爭土地5於85至89各年度免徵地價稅處
        分前即已存在之事實等理由，依稅捐稽徵法第21條之規
        定補徵改課地價稅。
      (3)又退步言，同前述關於系爭土地1至4有信賴保護原則適
        用之理由，被告就免徵系爭土地5地價稅如屬有誤，亦
        係其適用法規錯誤所致，今原告信賴被告就系爭土地5
        地價稅依法免徵之受益處分，並作為安排其經濟生活之
        依據，若系爭土地5須按一般土地稅率課徵地價稅，原
        告用作汽車客運業用途即不符經濟效益，準此，原免徵
        地價稅處分就原告而言有信賴利益存在，且原告並無行
        政程序法第119條所指信賴不值得保護之情形，原處分
        逕行發單補徵系爭土地5地價稅，顯然有違行政程序法
        第8條有關信賴保護之規定。
    5.綜上所述，本案系爭土地，數十年來被告皆依土地稅法第
      18條特別稅率及土地稅減免規則，就系爭土地之地價稅給
      予優惠及免徵之待遇，而系爭土地數十年來用做汽車客運
      業用途亦未變更，若謂系爭土地依法不得減免地價稅，係
      肇因於被告適用法規錯誤。且有關系爭土地1至4、5曾於
      61年1月20日發布實施為商業區、及於80年起變更為建築
      使用等事實皆為發生於85年前之事實，並非稅捐稽徵法第
      21條第2項所稱「經另發現應徵之稅捐者」之情形，原處
      分及訴願決定之認事用法均有違誤。
　(二)被告主張之理由：
    1.按「已規定地價之土地，除依第22條規定課徵田賦者外，
      應課徵地價稅。」、「供左列事業直接使用之土地，按千
      分之十計徵地價稅。但未按目的事業主管機關核定規劃使
      用者，不適用之：一、工業用地、礦業用地。˙˙˙在依
      法劃定之工業區或工業用地公告前，已在非工業區或工業
      用地設立之工廠，經政府核准有案者，其直接供工廠使用
      之土地，準用前項規定。」、「依第17條及第18條之規定
      ，得適用特別稅率之用地，土地所有權人應於每年（期）
      地價稅開徵40日前提出申請，逾期申請者，自申請之次年
      期開始適用，前已核定而用途未變更者，以後免再申請。
      適用特別稅率之原因、事實消滅時，應即向主管稽徵機關
      申報。」、「依本法第18條第1項特別稅率計徵地價稅之
      土地，指左列各款土地經按目的事業主管機關核定規劃使
      用者。一、工業用地：為依區域計畫法或都市計畫法劃定
      之工業區或依其他法律規定之工業用地，及工業主管機關
      核准工業或工廠使用範圍內之土地。」「稅捐之核課期間
      ，依左列規定：˙˙˙二、˙˙˙應由稅捐徵稽機關依稅
      籍底冊或查得資料核定課徵之稅捐，其核課期間為5年。
      ˙˙˙在前項核課期間內，經另發現應徵之稅捐者，仍應
      依法補徵或並予處罰。˙˙˙」為土地稅法第14條、第18
      條第1項第1款、第2項、第41條、同法施行細則第13條第1
      款及稅捐稽徵法第21條所明定；又「汽車客運業之車站用
      地，如座落工業用地內，且經查核其使用符合規定者，准
      依土地稅法第18條規定按工業用地稅率課徵地價稅。說明
      ：2.本案經函准經濟部83年2月8日經工081506號函略以
      ：「本案汽車客運業之車站用地，如座落工業用地（指依
      區域計畫法或都市計畫法劃定之工業區或依其他法律規定
      之工業用地，及工業主管機關核准工業或工廠使用範圍內
      之土地），且經查核其使用符合規定者，應可按特別稅率
      計徵地價稅。」為財政部83年3月9日台財稅第830074252
      號函釋在案。
    2.查系爭土地1至4面積計1,057平方公尺，原按工業用地稅
      率課徵地價稅，惟查除系爭土地1面積97平方公尺中計3平
      方公尺為道路用地，依法予以免徵地價稅外，其餘面積計
      1,054平方公尺皆屬商業區土地（被告90年8月1日90桃稅
      財字第90016014號函誤植為1,057平方公尺予以更正），
      此有桃園縣政府城鄉發展局都市行政課90年8月6日核發桃
      縣城都字第15070號桃園縣都市計畫土地使用分區證明書
      及桃園縣桃園地政務所90年10月2日90桃地2字第6111 號
      函附案可稽，另系爭土地5原免徵地價稅，嗣經被告查得
      該筆土地為商業區土地，且已自80年起變更為建築使用，
      此有被告房屋稅稅籍記錄表附案可證，依財政部83年3月9
      日台財稅第830074252號函釋規定，上揭土地既非坐落於
      工業用地內，亦未直接供工廠使用，是系爭土地自無土地
      稅法第18條第1項及2項規定之適用；次查系爭土地，係經
      原告提供作為旅客候車室、客運汽車停車場及辦公室等營
      業處所，有原告營利事業統一發證變更登記申請書及其檢
      具之照片附案可稽，依財政部80年8月7日台財稅第800220
      351號函釋：「土地稅減免規則第8條第1項第7款所稱『基
      地』經財政部核釋：係指鐵、公路之路基用地，不包括客
      運輸業者所有之車站及停車場等用地；˙˙˙」，經核系
      爭5筆土地非屬土地稅減免規則第8條第1項第7款規定「私
      有土地減免地價稅或田賦之標準如左：˙˙˙七、經事業
      主管機關核准興建之民營鐵、公路或專用鐵、公路，經常
      開放並附帶客貨運輸者，其基地，全免。˙˙˙」免徵地
      價稅之範疇，是原告主張，不足採據。
    (3)依台灣省財政廳55年1月11日財稅法字第91318號令「行政
      法院之判決，在未核定為判例前，仍不得視為判例，據以
      引用」；次查桃園縣政府城鄉發展局都市行政課90年8月6
      日核發桃縣城都字第15070號桃園縣都市計畫土地使用分
      區證明書及被告之房屋稅籍紀錄表所載，系爭土地1至4於
      61年1月12日發布實施為商業區，系爭土地5已自80年起變
      更為建築使用，被告遂據以核認系爭5筆土地應補徵稅捐
      ，並依稅捐稽徵法第21條規定，補徵85年至89年地價稅計
      21,623,910元，核與前揭最高行政法院判決所稱：「另發
      現應徵之稅捐，係以發現原核課稅捐資料所無之新資料，
      且該新資料足以認定應補徵稅捐者，始足當之。」，並無
      不合，復參酌最高行政法院58年度判字第31號判例：「˙
      ˙˙納稅義務人依所得稅法規定辦理結算申報而經該管稅
      捐稽徵機關調查核定之案件，如經過法定期間而納稅義務
      人未申請復查或行政爭訟，其查定處分固具有形式上之確
      定力，惟稽徵機關如發現原處分確有錯誤短徵，為維持課
      稅公平之原則，基於公益上之理由，要非不可自行變更原
      查定處分，而補徵其應繳之稅額」，是原告主張，核無足
      採。
    4.參酌貴院91年度訴字第602號判決意旨：「當人民因為信
      賴行政機關的處分、法令或解釋的有效存在，並根據該等
      處分、法令或解釋而就具生活關係或經濟活動為適當的安
      排時，依據信賴保護原則，此一人民因信賴所形成的利益
      即應受到法律的保護。查本件係課稅之負擔處分，依上開
      說明，並無原告所訴有信賴政府行政行為情事。」，故本
      案原告對被告核課之地價稅，應無信賴保護原則之適用。
　　理  由
一、原告起訴主張：系爭土地係原告於40年間購入，數十年來被
    告皆依土地稅法第18條特別稅率及土地稅減免規則，就系爭
    土地之地價稅給予優惠及免徵之待遇，而系爭土地數十年來
    用做汽車客運業用途亦未變更，且有關系爭土地1至4、5曾
    於61年1月20日發布實施為商業區、及於80年起變更為建築
    使用等事實皆為發生於85年前之事實，並非稅捐稽徵法第21
    條第2項所稱「經另發現應徵之稅捐者」之情形，原處分命
    補徵系爭土地85年至89年地價稅，顯有違誤，並有違信賴保
    護原則，為此訴請如聲明所示云云。
二、被告則以：系爭土地1至4面積計1,057平方公尺，原按工業
    用地稅率課徵地價稅，除其中3平方公尺為道路用地，依法
    予以免徵地價稅外，其餘面積計1,054平方公尺皆屬商業區
    土地，另系爭土地5原免徵地價稅，嗣經被告查得該筆土地
    為商業區土地，且已自80年起變更為建築使用，被告乃依稅
    捐稽徵法21條之規定於核課期間內補徵85年至89年之地價稅
    等語置辯。
三、按土地稅法第14條規定：「已規定地價之土地，除依第22條
    規定課徵田賦者外，應課徵地價稅。」第18條第1項第1款及
    第2項規定：「供左列事業直接使用之土地，按千分之十計
    徵地價稅。但未按目的事業主管機關核定規劃使用者，不適
    用之：一、工業用地、礦業用地。」「在依法劃定之工業區
    或工業用地公告前，已在非工業區或工業用地設立之工廠，
    經政府核准有案者，其直接供工廠使用之土地，準用前項規
    定。」第41條規定：「依第17條及第18條規定，得適用特別
    稅率之用地，土地所有權人應於每年 (期)地價稅開徵40日
    前提出申請，逾期申請者，自申請之次年期開始適用。前已
    核定而用途未變更者，以後免再申請。適用特別稅率之原因
    、事實消滅時，應即向主管稽徵機關申報。」
四、本件兩造不爭之系爭5筆土地均為原告所有，自61年間起都
    市計畫土地使用分區均為商業區，自土地稅法於66年間公布
    施行起，就系爭土地1至4被告均按工業用地課徵地價稅，就
    系爭土地5則予免徵，系爭土地5自80年起變更為建築使用，
    系爭土地自88年11月10日起改建大樓等情，並有桃園縣土地
    卡、85年至89年地價稅課稅明細表、照片、桃園縣政府工務
    局建造執照、建造執照申請書、桃園縣房屋稅籍資料、桃園
    縣都市計畫土地使用分區證明書附於原處分卷可稽，堪認為
    真實。是本件之爭執，首在於系爭土地1至4是否有依法得按
    工業用地稅率課徵地價稅之原因及事實？系爭土地5是否有
    依法免徵地價稅之原因及事實？如為否定，稽徵機關是否得
    於核課期間內補徵地價稅？本件有無信賴保護原則之適用？
五、經查：
  (一)按土地稅法施行細則第13條第1款規定：「依本法第18條第1
    項特別稅率計徵地價稅之土地，指左列各款土地經按目的事
    業主管機關核定規劃使用者。一、工業用地：為依區域計畫
    法或都市計畫法劃定之工業區或依其他法律規定之工業用地
    ，及工業主管機關核准工業或工廠使用範圍內之土地。」查
    系爭土地1至4其依係依都市計畫法劃定之商業區，已如前述
    ，且為原告所不爭，是自非屬前揭所稱之依區域計畫法或都
    市計畫法劃定之工業區或依其他法律規定之工業用地，又原
    告復未舉證證明系爭土地1至4係工業主管機關核准工業或工
    廠使用範圍內之土地，是被告抗辯系爭土地1至4非屬土地稅
    法第18條第1項所指之工業用地，洵屬可採。至原告主張凡
    供性質上為工業之「事業」所直接使用之土地，皆得依土地
    稅法第18條第1項條規定之優惠稅率計徵地價稅，而非以土
    地所在地區是否被編定為工業區或商業區等土地分區使用為
    標準云云，然查對照同條第2項特別規定關於在非工業區或
    工業用地設工廠者，於經核准有案者，其直接供工廠使用之
    土地，得準用第1項之規定，自可得出第1項旨在規範依法劃
    定之工業區或工業用地，原告此一主張，尚非可採。
  (二)次按土地稅法第6條規定：「為發展經濟，促進土地利用，
    增進社會福利，對於國防、政府機關、公共設施、騎樓走廊
    、研究機構、教育、交通、水利、給水、鹽業、宗教、醫療
    、衛生、公私墓、慈善或公益事業及合理之自用住宅等所使
    用之土地，及重劃、墾荒、改良土地者，得予適當之減免；
    其減免標準及程序，由行政院定之。」土地稅減免規則第1
    條規定：「本規則依土地稅法第6條及平均地權條例第25條
    規定訂定之。」第8條第1項第7款規定：「私有土地減免地
    價稅或田賦之標準如左：七、經事業主管機關核准興建之民
    營鐵、公路或專用鐵、公路，經常開放並附帶客貨運輸者，
    其基地全免。」是財政部80年8月7日台財稅第800220351號
    函釋：「土地稅減免規則第8條第1項第7款所稱『基地』經
    財政部核釋：係指鐵、公路之路基用地，不包括客運輸業者
    所有之車站及停車場等用地；˙˙˙」核屬有據。查系爭土
    地5係經原告提供作為旅客候車室、客運汽車停車場及辦公
    室等營業處所，有原告營利事業統一發證變更登記申請書及
    照片附於原處分卷可稽，依前開之說明，自不在私有土地免
    徵地價稅之範圍內，況該土地自88年11月10日起改建大樓，
    已如前述。
  (三)再按稅捐稽徵法第21條第1項第2款及第2項規定：「稅捐之
    核課期間，依左列規定：二、依法應由納稅義務人實貼之印
    花稅，及應由稅捐稽徵機關依稅籍底冊或查得資料核定課徵
    之稅捐，其核課期間為五年。」「在前項核課期間內，經另
    發現應徵之稅捐者，仍應依法補徵或並予處罰，在核課期間
    內未經發現者，以後不得再補稅處罰。」，此一規定於各種
    稅目之課徵均有其適用。而按土地稅法第41條規定：「依第
    17條及第18條規定，得適用特別稅率之用地，土地所有權人
    應於每年 (期)地價稅開徵40日前提出申請，逾期申請者，
    自申請之次年期開始適用。前已核定而用途未變更者，以後
    免再申請。適用特別稅率之原因、事實消滅時，應即向主管
    稽徵機關申報。」由以上規定綜合觀察，地價稅特別稅率之
    適用，原則上應依土地所有權人之申請而開始，唯有在未變
    更適用特別稅率用途之前提下，免再申請，且適用特別稅率
    之原因、事實一經消滅時，應即由土地所有權人申報並恢復
    依一般稅率課稅；惟事實上常有土地所有權人見稅捐稽徵機
    關既已依稅籍底冊依較低之稅率課徵地價稅，甚至免徵，遂
    不盡其依法應申報之義務，此際如不許於核課期間內予以補
    徵，豈非變相鼓勵不為誠實申報之土地所有權人？
  (四)至原告一再強調之信賴保護原則，本院肯認信賴保護原則乃
    屬憲法層次之法則，惟該原則於本件並無適用，蓋：
    1.自信賴保護原則自第2次世界大戰後於德國開始發展以觀
      ，最先適用於授益性質行政處分之撤銷或廢止，其後經該
      國憲法法院之不斷引用，逐漸成為憲法層次之法則，不僅
      拘束行政部門，對立法及司法部門亦有拘束力，故制定法
      規或適用法規均不得溯及既往發生效力，使人民更為不利
      。
    2.其在我司法實務上，亦首先適用於授益性質行政處分之撤
      銷或廢止上，其後90年1月1日施行之行政程序法第119條
      以下關於授益性質行政處分之撤銷或廢止更明文規定之。
      嗣司法院釋字第525號更著有解釋：「信賴保護原則攸關
      憲法上人民權利之保障，公權力行使涉及人民信賴利益而
      有保護之必要者，不限於授益行政處分之撤銷或廢止 (行
      政程序法第119條、第120條及第126條參照) ，即行政法
      規之廢止或變更亦有其適用。行政法規公布施行後，制定
      或發布法規之機關依法定程序予以修改或廢止時，應兼顧
      規範對象信賴利益之保護。除法規預先定有施行期間或因
      情事變遷而停止適用，不生信賴保護問題外，其因公益之
      必要廢止法規或修改內容致人民客觀上具體表現其因信賴
      而生之實體法上利益受損害，應採取合理之補救措施，或
      訂定過渡期間之條款，俾減輕損害，方符憲法保障人民權
      利之意旨。至經廢止或變更之法規有重大明顯違反上位規
      範情形，或法規 (如解釋性、裁量性之行政規則)係因主
      張權益受害者以不正當方法或提供不正確資料而發佈者，
      其信賴即不值得保護；又純屬願望、期待而未有表現其已
      生信賴之事實者，則欠缺信賴要件，不在保護範圍。」
    3.按課稅處分係負擔性質之行政處分，而非授益性質之行政
      處分，稽徵機關縱對適用特別稅率之原因或事實有所誤認
      ，而因此依特別稅率發單課稅，亦未有任何免除稅率之差
      額而授益於納稅義務人之意思，是原告執此主張課稅處分
      亦可能係授益處分，殊不足採。至負擔性質之行政處分，
      最高行政法院著有多則判決否定其有信賴保護原則之適用
      （89年度判字第1105號、89年度判字第1039號及90年度判
      字第401號判決參照）。
    4.況信賴保護原則之適用，須符合信賴基礎、有信賴表現及
      信賴值得保護等要件，本件原告於66年間提供如何之資料
      或為如何之陳述向被告申請適用特別稅率及免徵地價稅，
      因檔案逾保存年限銷燬而不可考，惟自系爭土地早在61年
      間即已經發布為商業區，其間法令並未有何修正等情以觀
      ，原告主張其有值得保護之信賴，實難信為真實。
六、綜上所述，原告之主張，均無可採，原處分依稅捐稽徵法第
    21條之規定，補徵原告即土地所有權人85年至89年地價稅計
    21,623,910元，並無違誤，訴願決定遞予維持，亦無不合，
    原告訴請撤銷，為無理由，應予駁回。
七、兩造其餘之陳述，於判決結果不生影響者，不予一一論述，
    附予敘明。
據上論結，本件原告之訴為無理由，爰依行政訴訟法第98條第3
項前段，判決如主文。
中    華    民    國    94    年    1    月     7    日
                  第三庭審判長法  官　王　立　杰
                              法  官　黃　本　仁
                              法  官　王　碧　芳
上列正本係照原本做成。
如不服本判決，應於送達後二十日內，向本院提出上訴狀並表明
上訴理由，如於本判決宣示後送達前提起上訴者，應於判決送達
後二十日內補提上訴理由書（須按他造人數附繕本）。
中　　華　　民　　國　　94　　年　 　1　　月　　7　　 日
                                 書記官 鄭 聚 恩
